臺灣高雄地方法院刑事判決　　　　　　　　　　　　九十三年度簡上字第八七０號
　　上　訴　人　臺灣高雄地方法院檢察署檢察官
　　被　　　告　丙○○　男　三.
右列上訴人因被告家庭暴力傷害案件，不服本院高雄簡易庭九十三年度簡字第五○六
八號九十三年十一月十日第一審判決（聲請簡易判決處刑案號：九十三年度偵字第一
七四八三號）提起上訴，本院管轄之第二審合議庭判決如左：
    主  文
原判決撤銷。
丙○○傷害人之身體，處有期徒刑肆月，如易科罰金，以佰元折算壹日。緩刑肆年
。緩刑期間付保護管束，並應遵守如附表所示之事項。
    事  實
一、丙○○與甲○○為配偶，二人間具有家庭暴力防治法第三條第一款所定之家庭成
    員關係，夫妻平日相處不睦並共同居住在高雄縣鳳山市○○路四三○號六樓住所
    。丙○○於民國（下同）九十三年一月二十二日（農曆正月初一）上午八時許，
    自屏東縣返回高雄縣鳳山市○○路四三○號六樓家中，欲帶其二人所生之子蔣宗
    翰、蔣銘倫返屏東縣祭拜亡父（按丙○○前一日已獨自前往其母親在屏東住處過
    夜），竟因細故與甲○○發生爭執。丙○○見甲○○環抱住其幼子蔣銘倫之際，
    認甲○○不讓其攜子離開前往屏東縣祭拜亡父，竟憤而基於傷害之犯意，強推甲
    ○○倒地並開門強行帶走其幼子蔣銘倫，甲○○見狀則急欲步出門外阻止，丙○
    ○復以門口之鐵門夾住甲○○伸出戶外之左手，並拉扯其右上臂，致甲○○受有
    右上臂瘀青（一乘一公分）、左手背瘀青（二乘二公分）、尾恥骨處挫傷等之傷
    害。
二、案經甲○○訴請高雄縣政府警察局鳳山分局報告臺灣高雄地方法院檢察署檢察官
    聲請逕以簡易判決處刑。
    理  由
一、訊據被告丙○○固坦承有在右開時、地與告訴人甲○○發生拉扯等情不諱，惟矢
    口否認有傷害犯行，辯稱：九十三年一月二十一日農曆過年除夕，甲○○即未帶
    小孩子回屏東老家過年，直到當晚上約十一時許，才由其子蔣宗翰打電話通知伊
    ，要求隔日早上再接小孩子回家過年，被告遂隔日（同年一月二十二日）上午八
    時許，即回家要接小孩子去屏東，詎甲○○竟出面阻撓，且抓傷伊之手臂，繼而
    雙方發生拉扯，甲○○不慎被鞋子絆倒跌坐在地，伊並未出手毆打，不可能造成
    這些傷云云。惟查被告於右揭時地確有推倒、毆打並以鐵門夾傷甲○○之行為，
    業據被害人甲○○於警訊指述及偵查中證述在卷，核與其所出具之診斷證明書載
    明其右上臂瘀青（一乘一公分）、左手背瘀青（二乘二公分）、尾恥骨處挫傷之
    情節相符，並有該二紙驗傷診斷證明書（大東醫院甲子第○○一○○六號、高雄
    市立小港醫院診字第九三○三一九之一號）可按，並經本院調取上開醫院之告訴
    人相關病歷後核閱屬實，有高雄市小港醫院、高雄縣鳳山市大東醫院、仁澤中醫
    診所、高雄醫學大學附設中和紀念醫院之函及病歷資料各一份在卷可稽，足見被
    告丙○○於案發之際，曾強推並拉扯致告訴人甲○○倒地受傷之事實，已甚明確
    。至於被告丙○○雖另當庭提出被告及其妹蔣淑娟與其二名幼子蔣宗翰、蔣銘倫
    曾於九十三年七月三日下午二時許對話之錄音帶及譯文，以證明其於案發之際並
    未毆打告訴人甲○○，並經本院當庭勘驗內容核與譯文內容相符。惟上開二童年
    紀幼小，且係在告訴人甲○○未在埸之情況下，由被告及其妹蔣淑娟引導被告二
    名幼子所為之對話，是其錄音內容是否可信，並非無疑。且縱上開二童所陳內容
    屬實，亦僅能證明其等並未目睹被告傷害告訴人之經過，尚不能證明被告並未傷
    害告訴人，是上開二童之陳述，自難據為被告有利之認定。本院審酌前開被告之
    陳述及告訴人之證述與上開醫院之診斷證明書及病歷資料等證據，認本件事證已
    臻明確，被告犯行洵堪認定。
二、按家庭暴力者，謂家庭成員間實施身體或精神上不法侵害之行為；又家庭暴力罪
    者，謂家庭成員間故意實施家庭暴力行為而成立其他法律所規定之犯罪，家庭暴
    力防治法第二條第一項、第二項著有明文。本件被告與告訴人係家庭暴力防治法
    第三條第一款所定之家庭成員，故核被告丙○○所為，係犯刑法第二百七十七條
    第一項之傷害罪，其上開犯行同時亦屬家庭暴力防治法第二條第二項之家庭暴力
    罪。原審以被告罪證明確，予以論罪科刑，固非無見。惟查，告訴人除居住於高
    雄縣鳳山市○○路四三○號六樓之住處外，尚與其母共同居住於高雄市○○區○
    ○路六六號四樓，並於高雄市三民區○○○路一一六號工作，此據告訴人陳明在
    卷，且為被告所不爭，本院審酌為保護告訴人爾後之生活不受侵擾，認有一併禁
    止被告進入之必要。又原審僅進止被告進入告訴人位於高雄縣鳳山市○○路四三
    ○號六樓之住所，而未一併諭知禁止被告接近上開住所，對於告訴人之保護，仍
    有未週。再者，原審雖諭知緩刑二年之期間，且除命被告於保護管束期間內不得
    對告訴人實施身體及精神上不法侵害之行為、不得直接或間接為騷擾、通話之行
    為外，且命其不得進入告訴人住所，使被告須與告訴人保持一定程度之隔離，惟
    被告於本院審理時仍矢口否認犯行，且對告訴人多有爭執、指責，本院認二年之
    緩刑之保護管束期間，仍不足保障告訴人之生活不受侵擾，而有酌情延長被告緩
    刑及保護管束期間至四年，期使被告與告訴人能有更充裕之時間，以冷靜思考其
    等間婚姻關係及未來子女教護問題之必要。是原審未審酌及此，容有未洽。檢察
    官依告訴人之請求，以被告矢口否認犯行，且未與告訴人和解為由，認不宜宣告
    緩刑，而提起本件上訴，雖無理由，惟原審既有上開未予審酌之處，自應由本院
    予以撤銷改判。爰審酌被告丙○○身為男性，其體力應較身為女性之被害人甲○
    ○優勢，其對夫妻間之爭執不但未能理性溝通解決，竟因一時之情急及誤解而造
    成本件甲○○受傷，顯然於案發之際對甲○○之人格未能予以尊重，且於犯後仍
    矢口否認有故意傷害告訴人之犯行，其情固有非是，惟念本件被告係因其與告訴
    人間之平日閒隙甚深，且係為爭取子女監護權而發生本件爭執，及告訴人所受傷
    勢等其他一切情狀，量處主文所示之刑，並諭知易科罰金之折算標準。又被告前
    未曾受有期徒刑以上之宣告，有臺灣高等法院被告前案紀錄表在卷足證，信其經
    此刑之宣告，及命其遵守如附表所示事實後，應知警惕，當無再犯之虞，本院認
    以暫不執行其刑為當，併予以宣告緩刑四年，除依家庭暴力防治法第三十條第一
    項之規定，諭知緩刑期間內交付保護管束外；復依家庭暴力防治法第三十條第二
    項第一款、第三款、第五款之規定，命其於保護管束期間，應遵守如附表所示之
    事項，以免再度侵擾被害人之生活。
據上論斷，應依刑事訴訟法第四百五十五條之一第一項、第三項、第三百六十九條第
一項前段、第三百六十四條、第二百九十九條第一項前段，刑法第二百七十七條第一
項、第四十一條第一項前段、第七十四條第一款、家庭暴力防治法第三十條第一項、
第二項第一款、第三款、第五款，罰金罰鍰提高標準條例第一條前段、第二條，判決
如主文。
本案經檢察官乙○○到庭執行職務
中　　　華　　　民　　　國　　九十四　　年　　 三 　　月　　十五　　日
                                      臺灣高雄地方法院刑事第十庭
                                          審判長法官  張世賢
                                                法官  呂曾達
                                                法官  王啟明
右正本證明與原本無異。
如不服本判決，應於收受送達後十日內向本院提出上訴書狀。
      　　　　　　　　　　　　　　　　　　　　　書記官 陳心儀
中　　　華　　　民　　　國　　九十四　　年　　 三 　　月　　十五　　日
附  表
一、被告不得對下列之人實施身體或精神上不法侵害之行為：
    被害人（姓名）甲○○。
二、被告不得直接或間接對於被害人甲○○為下列行為：
    騷擾、通話。
三、被告未經甲○○允許不得進入下列場所，並應遠離下列場所至少一百公尺：
    （一）高雄縣鳳山市○○路四三○號六樓。
    （二）高雄市○○區○○路六六號四樓。
    （三）高雄市三民區○○○路一一六號。
附錄法條：
家庭暴力防治法第三十條：
    犯家庭暴力罪或違反保護令罪而受緩刑之宣告者，在緩刑期內應付保護管束。
    法院為前項緩刑宣告時，得命被告於緩刑付保護管束期間內，遵守下列一款或數
    款事項：
    一、禁止實施家庭暴力行為。
    二、命遷出被害人之住居所。
    三、禁止對被害人為直接或間接之騷擾、接觸、通話或其他聯絡行為。
    四、命接受加害人處遇計畫：戒癮治療、精神治療、心理輔導或其他治療、輔導
        。
    五、其他保護被害人或其特定家庭成員安全或更生保護之事項。
    法院為第一項緩刑宣告時，應即通知被害人及其住居所所在地之警察機關。
    受保護管束人違反第二項保護管束事項情節重大者，撤銷其緩刑之宣告。
刑法第二百七十七條條第一項
    傷害人之身體或健康者，處三年以下有期徒刑、拘役或一千元以罰金。
